臺灣臺南地方法院刑事判決
110年度金訴字第388號
公  訴  人  臺灣臺南地方檢察署檢察官
被      告  李佩燕


選任辯護人  王宏鑫律師（扶助律師）
上列被告因違反洗錢防制法等案件，經檢察官提起公訴（110年
度偵字第1200號），被告於準備程序中為有罪之陳述，本院合議
庭裁定由受命法官獨任以簡式審判程序進行審理，判決如下：
    主  文
李佩燕幫助犯洗錢防制法第十四條第一項之一般洗錢罪，處有期
徒刑壹月，併科罰金新臺幣壹萬元，罰金如易服勞役，以新臺幣
壹仟元折算壹日。緩刑貳年，並應按如附表所示方式，給付陳盈
璇新臺幣柒萬玖仟玖佰捌拾柒元。
    犯罪事實
一、李佩燕雖預見將金融帳戶任意提供他人使用，會幫助他人從
    事詐欺犯罪並隱匿詐欺犯罪所得之去向及所在，仍因家庭經
    濟狀況非佳，為獲取報酬貼補家用，即基於縱有人以其金融
    帳戶實施詐欺犯罪並隱匿詐欺犯罪所得之去向及所在亦不違
    背其幫助本意之犯意，先依某真實姓名、年籍資料不詳，LI
    NE暱稱「琳琳」之成年人之指示，先將其開立之中華郵政股
    份有限公司麻豆郵局帳戶（帳號：00000000000000號，下稱
    甲帳戶）之提款卡密碼改為特定密碼後，再於民國109年10
    月6日某時許，在臺南市○○區○○路00號全家便利商店麻豆興
    民店，以宅配寄送方式，將甲帳戶之存摺、提款卡提供予「
    琳琳」使用。「琳琳」所屬詐欺集團則共同意圖為自己不法
    所有，基於詐欺取財之犯意聯絡，自109年10月9日15時許起
    ，陸續假冒網路店家、銀行行員撥打電話予陳盈璇，並向陳
    盈璇佯稱：因交易錯誤，需使用網路銀行操作取消云云，致
    陳盈璇陷於錯誤，隨於同日16時47分許，轉帳89,987元至該
    詐欺集團成員指定之甲帳戶。上開詐欺集團再派人持甲帳戶
    提款卡，將該等款項提領殆盡，進而掩飾、隱匿該詐欺犯罪
    所得之去向及所在。嗣經陳盈璇發覺遭騙報警處理，為警調
    閱甲帳戶資料，始循線查悉上情。
二、案經陳盈璇訴由臺南市政府警察局麻豆分局報告臺灣臺南地
    方檢察署檢察官偵查起訴。
    理  由
壹、程序事項
    本案被告所犯者，均非死刑、無期徒刑、最輕本刑為3年以
    上有期徒刑之罪或高等法院管轄第一審案件，其於準備程序
    進行中，就被訴事實均為有罪之陳述，經法官告知其簡式審
    判程序之旨，並聽取公訴人、被告、辯護人之意見後，本院
    爰依刑事訴訟法第273條之1第1項之規定，裁定由受命法官
    獨任以簡式審判程序進行審理。
貳、實體事項
一、上開犯罪事實業據被告坦承不諱，核與被害人陳盈璇之陳述
    相符，復有甲帳戶之開戶資料及客戶歷史交易清單、LINE對
    話紀錄各1份、被害人陳盈璇提出之網路銀行轉帳明細照片1
    張附卷可稽，足認被告之自白與事實相符，應可採信。本案
    事證明確，被告犯行均堪認定，應均依法論科。
二、論罪科刑
（一）按行為人對於構成犯罪之事實，明知並有意使其發生者，
      為故意；行為人對於構成犯罪之事實預見其發生，而其發
      生並不違背其本意者，以故意論，刑法第13條第1項、第2
      項，分別定有明文，前者稱為確定故意，後者則稱為未必
      故意。而未必故意與有認識的過失之區別，在於二者對構
      成犯罪之事實雖均預見其能發生，但前者對其發生並不違
      背其本意，後者則確信其不發生。次按刑法第28條所規定
      之正犯與幫助犯之區別，兼以主觀之犯意及客觀之犯行為
      標準，所謂之幫助犯，係以幫助他人犯罪之意思而參與犯
      罪構成要件以外之行為為要件，其中以幫助他人犯罪之意
      思而參與者，指其參與之原因，僅在助成他人犯罪之實現
      者而言，而參與犯罪構成要件以外之行為者，指其所參與
      者非直接構成某種犯罪事實之內容，而僅係助成其犯罪事
      實實現之行為之謂（最高法院95年度台上字第4753號判決
      意旨參照）。又幫助犯之成立，以行為人主觀上認識被幫
      助者正欲從事犯罪或係正在從事犯罪，該犯罪有既遂之可
      能，而其行為足以幫助他人實現構成要件者，即具有幫助
      故意，並不以行為人確知被幫助者係犯何罪名為必要。再
      按行為人提供金融帳戶提款卡及密碼予不認識之人，非屬
      洗錢防制法第2條所稱之洗錢行為，不成立同法第14條第1
      項一般洗錢罪之正犯；如行為人主觀上認識該帳戶可能作
      為收受及提領特定犯罪所得使用，他人提領後即產生遮斷
      資金流動軌跡以逃避國家追訴、處罰之效果，仍基於幫助
      之犯意而提供，應論以幫助犯同法第14條第1項之一般洗
      錢罪（最高法院108年度台上大字第3101號裁定意旨參照
      ）。查現今社會上，詐欺集團蒐集金融帳戶，持以作為詐
      欺取財犯罪之人頭帳戶之事，常有所聞，政府機關及大眾
      媒體亦一再宣導反詐騙之事，現代國人日常生活經常接觸
      之自動櫃員機周圍及操作時顯示之畫面，亦無不以醒目之
      方式再三提醒，政府更因此降低每日可轉帳金額上限，可
      見反詐騙活動已為公眾所週知，是倘持有金融存款帳戶之
      人任意將其帳戶交付予他人使用時，自可預見該受讓金融
      存款帳戶資料之人可能將之用以收受及提領詐欺犯罪所得
      使用，且於他人提領後，即產生遮斷資金流動軌跡以逃避
      國家追訴、處罰之效果。是核被告所為，係犯刑法第30條
      第1項、第339條第1項之幫助詐欺取財罪，及刑法第30條
      第1項、洗錢防制法第14條第1項之幫助一般洗錢罪。其以
      一提供帳戶行為，同時構成幫助詐欺取財罪及幫助一般洗
      錢罪，為一行為觸犯數罪名之想像競合犯，應從一重之幫
      助一般洗錢罪處斷。
（二）被告為幫助犯，且於偵查及本院審理時均自白幫助洗錢犯
      行，爰依刑法第30條第2項、洗錢防制法第16條第2項規定
      ，遞減其刑。
（三）按刑法第13條第1項、第2項就行為對於構成犯罪事實發生
      之認識及行為之決意，規定既不相同，其惡性之評價當非
      無輕重之別（最高法院88年度台上字第3182號判決意旨參
      照）。爰審酌被告提供金融帳戶供他人從事不法使用，不
      僅導致犯罪之追查趨於複雜困難，更造成被害人陳盈璇財
      物損失，危害金融秩序與社會治安，所為顯非可取；復慮
      及被告犯本案時，尚未滿20歲，智慮未臻純熟，社會經驗
      亦有所不足，應是一時思慮未周而為本案犯行；兼衡被告
      之素行（前無犯罪紀錄，臺灣高等法院被告前案紀錄表1
      份附卷可稽）、智識程度（高職學歷）、職業及家庭經濟
      狀況（自陳：目前在加油站打工，未婚，沒有小孩，與母
      親及弟弟同住，會提供家用，為中低收入戶，並提出臺南
      市麻豆區中低收入戶證明書1份附卷可稽）、犯罪動機及
      目的、提供之帳戶數量、遭詐騙之被害人人數及金額、與
      被害人陳盈璇無特殊關係、無證據證明有因幫助犯罪而獲
      得利益、於偵查、本院準備程序及審理時均坦承犯行之態
      度，以及被告表示願意以分期方式賠償被害人陳盈璇，被
      害人陳盈璇亦予同意，被告隨於110年11月8日匯款10,000
      元予被害人陳盈璇（本院準備程序筆錄、公務電話紀錄、
      郵政跨行匯款申請書各1份在卷可查）等一切情狀，量處
      如主文所示之刑，併就罰金部分諭知易服勞役之折算標準
      。
（四）被告未曾因故意犯罪受有期徒刑以上刑之宣告等事實，有
      臺灣高等法院被告前案紀錄表1份附卷可稽，其因一時失
      慮，致罹刑典，事後已坦承犯行並以具體行動表達賠償之
      意，信其經此偵審程序及科刑之教訓，應能知所警惕而無
      再犯之虞，因認前開宣告之刑以暫不執行為適當，爰宣告
      緩刑2年。又為使被告深切記取教訓，並強化其法治觀念
      ，使其於緩刑期內能深知警惕，避免再度犯罪，兼衡被告
      資力與被害人陳盈璇權益，爰併依刑法第74條第2項第3款
      之規定，命被告以如附表所示方式，給付被害人陳盈璇79
      ,987元（即89,987元-10,000元），以勵自新。
據上論斷，依刑事訴訟法第273條之1第1項、第299條第1項前段
，洗錢防制法第14條第1項、第16條第2項，刑法第30條第1項前
段、第2項、第339條第1項、第55條、第42條第3項、第74條第1
項第1款、第74條第2項第3款，刑法施行法第1條之1第1項，判決
如主文。
本案經檢察官蔡佩容提起公訴，檢察官盧駿道到庭執行職務。
中　　華　　民　　國　　110 　年　　11　　月　　11　　日
                    刑事第九庭  法  官  李俊彬
以上正本證明與原本無異。
如不服本判決應於收受本判決後20日內向本院提出上訴書狀，並
應敘述具體理由。其未敘述上訴理由者，應於上訴期間屆滿後20
日內向本院補提理由書狀（均須按他造當事人之人數附繕本）「
切勿逕送上級法院」。 
　　　　　　　　　　　　　　　　書記官  李俊宏
中　　華　　民　　國　　110 　年　　11　　月　　11　　日
附錄本案論罪科刑法條：
洗錢防制法第14條
有第二條各款所列洗錢行為者，處7 年以下有期徒刑，併科新
臺幣5 百萬元以下罰金。
前項之未遂犯罰之。
前二項情形，不得科以超過其特定犯罪所定最重本刑之刑。
中華民國刑法第30條
（幫助犯及其處罰）
幫助他人實行犯罪行為者，為幫助犯。雖他人不知幫助之情者，
亦同。
幫助犯之處罰，得按正犯之刑減輕之。
中華民國刑法第339條
（普通詐欺罪）
意圖為自己或第三人不法之所有，以詐術使人將本人或第三人之
物交付者，處 5 年以下有期徒刑、拘役或科或併科 50 萬元以
下罰金。
以前項方法得財產上不法之利益或使第三人得之者，亦同。
前二項之未遂犯罰之。 
附表
被告李佩燕應給付被害人陳盈璇之金額、方式及注意事項如下：
（一）應給付之金額：79,987元。
（二）給付方法：分八期；前七期自110年12月11日起至111年6
      月11日止，按月於每月11日以前（含11日），各給付10,0
      00元；第八期則於111年7月11日以前（含11日），給付9,
      987元。
（三）被告李佩燕如違反本院所定上開命其給付之事項，情節重
      大，足認原宣告之緩刑難收預期效果，而有執行刑罰之必
      要者，依刑法第75條之1第1項第4款規定，得撤銷緩刑之
      宣告。